臺灣高等法院交通法庭裁定　　　　　　　　　　　　九十一年度交抗字第五九號
　　抗　告　人
　　即受處分人　甲○○
右列受處分人因違反道路交通管理處罰條例案件，不服臺灣士林地方法院九十一年五
月三十日九十一年交聲字第四一四號裁定，提起抗告，本院裁定如左：
    主  文
抗告駁回。
    理  由
一、原審裁定略以：
  (一)按汽車行駛高速公路應依速限標誌指示，高速公路交通管制規則第五條前段定有
    明文；又按汽車行駛於高速公路而不遵管制之規定者，處汽車駕駛人新台幣三千
    元以上六千元以下之罰鍰，並記違規點數一點，道路交通管理處罰條例第三十三
    條第一項、第六十三條第一項第一款分別定有明文。
  (二)本件受處分人即抗告人甲○○，於九十年十二月六日十五時五分許，駕駛其所有
    車號ＢＸ－七八八○號自用小客車，在行經國道三號高速公路南向三十一公里處
    時，經值勤警員以測速器測得其以每小時一百三十九公里之車速超速違規行駛（
    規定速限為每小時九十公里），而為警掣單舉發後，由原處分機關依道路交通管
    理處罰條例第三十三條第一項規定，裁處抗告人罰鍰新台幣（下同）三千元，並
    依同條例第六十三條第一項第一款規定，記違規點數一點。
  (三)抗告人於原審異議主張：伊係在國道三號公路南下三十一點七公里為警攔停後，
    經警告知伊於三十一公里處經儀器測得以每小時一百三十九公里之車速超速違規
    行駛，然抗告人若果真以該速度行駛，警員在三十一公里處查獲異議人後，需先
    進入警車，繫上安全帶再開始驅車追逐，其間至少耗去五分鐘，此時抗告人車子
    早已在數公里外，員警豈有可能在七百公尺外之三十一點七公里處攔下抗告人，
    其次，本件舉發時間為下午三時許，高速公路上已開始壅塞，並無高速行駛之可
    能，再者，抗告人車輛為一九九四年份之一千三百Ｃ．Ｃ汽車，根本無法開到每
    小時一百三十九公里之速度，原處分所認定之違規事實顯然有誤，難以令人干服
    云云。
  (四)惟查：
    抗告人駕駛汽車之上開違規事實，有內政部警政署國道公路警察局公警局交字
      00000000號舉發違反道路交通管理事件通知單一紙附卷可稽。又抗告
      人違規當日係先於南下三十一公里處經員警巫志孝以儀器測得其超速違規行駛
      ，嗣因攔停未果，員警遂立即上車駕駛警車追逐抗告人，其間抗告人之行車動
      向均在員警視線範圍內所掌握，隨後在約一公里外之安坑隧道前將抗告人攔停
      ，並依法掣單舉發等情，亦經證人即當場舉發之員警巫志孝、林茂棟分別於原
      審隔離結證後，互核一致無訛。
    抗告人雖以員警係發現其超速後才驅車追逐，以其被舉發之高速，員警絕無可
      能在七百公尺外將伊攔停等語置辯。然以，抗告人既已自承案發當日其遠遠看
      到警車就開始減速，看見警車以指揮棒攔停車輛時有先減速，但因認為自己非
      攔停對象，故未停車，在距離隧道四、五百公尺處，因注意到後面有警車跟隨
      ，才慢慢減速等語詳確，而證人巫志孝亦證稱在距離抗告人一百五十公尺時，
      即以測速器對準抗告人車頭掃瞄，測得其違規超速等語無訛，顯見案發時抗告
      人應係先遭警車測得違規超速而不知，嗣於發現警車時，抗告人為規避取締始
      減速行駛，之後因看見員警有攔停動作，嗣並有警車在其後方跟隨，遂減速行
      駛，參以證人巫志孝、林茂棟二人均證述：渠等攔停抗告人未果後，隨即驅車
      追逐抗告人，警車原本就處於發動狀態，從上車到開始行進追逐相隔不到一分
      鐘時間，駕駛人的安全帶則由坐乘客座的人協助扣上，且當天因事先知悉前方
      安坑隧道入口處之路段，因有安坑交流道匯入高速公路，車流量較大，抗告人
      車輛會被堵到，所以才決定要追逐抗告人車子將之攔停，嗣確實在安坑隧道前
      將正在車陣中之抗告人車輛攔停等語明確。綜上，抗告人為警測得超速後，既
      已減速行駛，而員警從上車到行進追逐又僅需一分鐘不到之時間，加以前方車
      流量較大之情況下，抗告人於七百公尺外為警攔停，當屬可能，抗告人此部分
      所辯，並不足採。
    至抗告人另稱其遭舉發違規駕駛之車輛僅有一千三百Ｃ．Ｃ．不到，且係一九
      九四年出廠之舊車，當無可能開到一百三十九公里高速之辯，僅係其個人臆測
      之詞，並無實據，而證人巫志孝復證稱據其值勤經驗，曾取締一千二百多Ｃ．
      Ｃ．之車輛以接近一百四十公里之車速違規超速行駛之案件，且九一年、九二
      年份的車都取締過等情無訛，是抗告人此部分所辯，亦無從採信。又本件舉發
      時間為下午三時許，尚非交通顛峰時間，抗告人空言諉稱當時道路已有壅塞，
      並無超速可能之辯，亦屬無據。
  (五)綜上，抗告人前揭違規事實，應堪認定。從而，原處分機關據以援引上開規定，
    裁處受處分人罰鍰三千元，並計違規點數一點並無不當，本件抗告人於原審之異
    議為無理由，並應依道路交通案件處理辦法第十九條，駁回抗告人於原審之異議
    。
二、抗告人本件抗告意旨略以：
  (一)本件應有「無罪推定」、「罪疑惟輕」、「被告不自証無罪之義務」等原則之適
    用。
  (二)原審裁定謂「當場舉發之員警巫志孝、林茂棟分別於原審隔離結證後，互核一致
    無訛」云云，殊不知其二人於開庭前只要稍加討論，即可為相同之証言，且該二
    位員警對取締當日何人駕駛，測得抗告人超速時，抗告人之汽車距離測速人多遠
    等問題之供述，均有矛盾，足見該二証人之証言矛盾，其証言之証明力自有待商
    榷，豈可謂互核一致？巫姓警員稱距離抗告人車七百餘公尺處即測得抗告人超速
    ，實則抗告人早於七百五十公尺遠處即已察覺前有警車，如真有超速，必可減速
    至合法範圍，原審就此漏未審酌。
  (三)原審不採用抗告人之証言，其自由心証之合法性、適當性顯有疑義。
  (四)抗告人從無超速紀錄，原審未斟酌此輔助事實，亦未查明該取締員警取締之事件
    ，前是否有人不服而聲明異議者，此可據以判斷取締者是否有操作機器錯誤或測
速機器故障之問題，亦不知警員於操作前已否將機器歸零。
  (五)原審未實質調查抗告人一千二百西西之汽車是否可能以一百四十公里之時速行駛
    ，且未命員警提出之前取締超速之車種証明，即不採抗告人之辯解，原審要求抗
    告人証明自己未超速，顯有違法，本件應無足夠証據証明抗告人超速等語。
三、經查：本件抗告人超速行車之事實，係經現場執勤警員之當場追逐後攔停而舉發
    ，此業經証人即上開二位舉發、取締之員警於原審中到場結証明確，抗告人亦不
    否認當場為警攔停，雖警員巫志孝、林茂棟二人對何人駕車、取締距離多少等細
    節供述略有出入，但此乃非關被告有無超速行駛之枝節問題，尚不能以此細節之
    記憶略有出入，即置重要一致之超速供述於不顧，且該二員警乃服勤執行公務之
    人，與抗告人素不相識，自無攀誣之必要，其二人於原審到庭後具結之供証，應
    有証據能力並有相當之証據價值，而足採信。抗告人既不能積極舉証証明警察取
    締時使用之測速機器故障或警員之使用方法有疏失或錯誤，則原審信任因執行公
    務、負有取締權責之公務員於執勤過程中取得之經驗事實，並其等之証言，核即
    無違誤，抗告人以原審未查明上開抗告理由所載各節，指摘原審裁定有誤云云，
    其抗告尚無理由，應予駁回。
四、據上論結，應依道路交通案件處理辦法第二十六條，刑事訴訟法第四百十二條，
    裁定如主文。
中      華      民      國    九十一    年      九      月     三十     日
                              臺灣高等法院交通法庭
                                  審判長法  官 黃  瑞  華
                                        法  官 雷  雯  華
                                        法  官 宋      祺
右正本證明與原本無異。
不得抗告。
                                        書記官 蔡  慧  娟
中      華      民      國    九十一    年      十      月      一      日
